臺灣高雄地方法院民事裁定
109年度消債清字第214號
聲  請  人  陳佳慶  
0000000000000000

0000000000000000

上列當事人因消費者債務清理事件聲請清算，本院裁定如下：
    主  文
聲請人陳佳慶自中華民國一百零九年十一月十七日下午四時起開
始清算程序。
命司法事務官進行本件清算程序。
    理  由
一、聲請意旨略以：伊無力清償債務，於民國109年5月15日向本
    院聲請清算，因未經前置協商而移付調解程序，惟無法負擔
    還款條件，於同年7月7日調解不成立，又伊未經法院裁定開
    始更生程序或許可和解或宣告破產，爰聲請清算等語。
二、按債務人不能清償債務或有不能清償之虞者，得依本條例所
    定更生或清算程序，清理其債務；債務人對於金融機構負債
    務者，在聲請更生或清算前，應向最大債權金融機構請求協
    商債務清償方案，或向其住、居所地之法院或鄉、鎮、市、
    區調解委員會聲請債務清理之調解；自債務人提出協商請求
    之翌日起逾30日不開始協商，或自開始協商之翌日起逾90日
    協商不成立，債務人得逕向法院聲請更生或清算；債務人於
    法院裁定開始更生程序或許可和解或宣告破產前，得向法院
    聲請清算；法院開始清算程序之裁定，應載明其年、月、日
    、時，並即時發生效力；法院裁定開始更生或清算程序後，
    得命司法事務官進行更生或清算程序；必要時，得選任律師
    、會計師或其他適當之自然人或法人1人為監督人或管理人
    ，消費者債務清理條例（下稱消債條例）第3條、第151條第
    1項、第153條、第80條前段、第83條第1項、第16條第1項分
    別定有明文。
三、經查：
  ㈠聲請人前於109年5月15日向本院聲請清算，並分案109年度消
    債清字第119號（下稱前案）案件辦理，因未經前置協商程
    序，依消費者債務清理條例施行細則第42條之1規定，視其
    清算之聲請為法院調解之聲請，而移付調解程序，由本院10
    9年度司消債調字第317號事件受理，因無法負擔還款條件致
    調解不成立等情，業經本院調閱上開前案卷宗及調解卷宗核
    閱無訛，並有調解程序筆錄可參（見司消債調卷第29頁），
    是以依消費者債務清理條例施行細則第44條之3規定，聲請
    人於前置調解不成立後聲請清算，應屬合法。
  ㈡次查，聲請人於106年至108年度申報所得均為新臺幣（下同
    ）0元，然其自陳向本院聲請清算前2年內有打零工收入平均
    每月約32,000元，名下無財產，勞工保險自94年6月27日起
    投保於高雄市聯結車駕駛員職業工會，現投保薪資為27,600
    元，其富邦人壽1張保單於109年9月5日領取醫療理賠金2,64
    0元，並曾於107年1月22日以保單借款10,000元，扣除質借
    本利和89,055元後有解約金20,898元，另1張富邦人壽保單
    已於107年8月22日解約領取7,768元。又聲請人自陳以打零
    工為業，工作內容為住家或辦公室之清潔工作、洗車、資源
    回收，偶而兼做長程聯結車司機助手等，雇主有呂子強、陳
    沛緰、曾俊維、簡伯瑞等人，多以時薪計，於其工作完成時
    雇主以現金給付，每月收入約為32,000元，109年4月至6月
    領取行政院加發弱勢民眾生活補助每月1,500元，未領取社
    會局補助等情，有信用報告（前案卷第7頁）、財團法人金
    融聯合徵信中心前置協商專用債權人清冊（前案卷第9至10
    頁）、財產及收入狀況說明書（前案卷第11至13頁）、中低
    收入戶證明書（前案卷第14頁）、財政部高雄國稅局106年
    至108年度綜合所得稅各類所得資料清單及總歸戶財產查詢
    清單（前案卷第17頁、本案卷第61至63頁）、債權人清冊（
    前案卷第20至21頁）、戶籍謄本（前案卷第23頁）、高雄市
    政府社會局社會福利資訊料查詢表（本案卷第10至13頁）、
    勞工保險被保險人投保資料表（本案卷第25頁）、存摺（本
    案卷第26至34頁）、收入切結書（本案卷第35頁）、商業保
    險投保資料查詢結果表（本案卷第39頁）、富邦人壽保險股
    份有限公司陳報狀（本案卷第73至74頁）在卷可參。故本院
    審酌上情，認為核算聲請人目前償債能力之基礎以其切結每
    月32,000元為基準。
  ㈢關於聲請人個人日常必要支出部分，聲請人陳稱其向高雄市
    政府勞工局承租勞工住宅，與2名子女及子女之生母朱妤庭
    （詳如後述）同住，每月房租3,500元，未領取租金補助，
    有高雄市政府勞工租賃住宅租賃契約書、公證書、租金繳款
    書及高雄市政府都市發展局函在卷可稽（本案卷第22頁、本
    案卷第40至44頁）。按債務人必要生活費用，以最近一年衛
    生福利部或直轄市政府所公告當地區每人每月最低生活費一
    點二倍定之，消債條例第64條之2第1項定有明文。本院參酌
    衛福部社會司所公告109年度高雄市最低生活費標準為13,09
    9元。又該最低生活費用之標準，係照當地最近1年平均每人
    消費支出60％，依其基準之家庭收支調查報告調查表格式所
    示有關經常性支出之調查項目，其原即包括利息支出、食品
    、衣著、房租及水費、電費、醫療保健、交通、娛樂、教育
    等基本生活需求。本院認在聲請人並無特殊需求，應以此最
    低生活費之1.2倍即15,719元認係其個人必要生活費用。聲
    請人陳稱個人每月支出為15,262元（見本案卷第80頁），略
    低於本院計算之基準，係屬合理。
  ㈣至扶養費支出部分，聲請人主張獨力扶養2名未成年子女，每
    月扶養費各10,000元。經查，聲請人與朱妤庭（與聲請人迄
    今未有婚姻關係）育有之長子陳○勛係100年1月生、同年3月
    由聲請人認領，次子陳○恩係102年8月生、同年9月由聲請人
    認領，2名子女於107年及108年度申報所得均為0元、名下均
    無財產、每月各領取單親子女生活教育補助2,155元等情，
    有戶籍謄本、所得資料及財產查詢清單、高雄市政府社會局
    社會福利資訊料查詢表、弱勢單親家庭子女生活教育補助證
    明書、存摺在卷可稽（前案卷第15至16頁、前案卷第23頁、
    本案卷第14至21頁、本案卷第45至59頁、本案卷第65至71頁
    ）。扶養費用數額部分，按受扶養者之必要生活費用，準用
    第1項規定計算基準數額，並依債務人依法應負擔扶養義務
    之比例認定之，消債條例第64條之2第2項亦有明定。本院考
    量聲請人承租勞工住宅，每月房租3,500元已相當於個人必
    要生活費用15,719元中之房租支出所佔比例，與其同住之2
    名子女即無庸再分攤房租支出，是應自其等必要生活費用中
    扣除相當於房租支出所佔比例（109年度高雄市每人每月不
    含房屋支出之必要生活費11,890元）；又聲請人子女之生母
    朱妤庭亦向本院聲請清算程序，經分案109年度消債清字第2
    01號受理，本院裁定朱妤庭亦自本裁定之日（109年11月17
    日）開始清算程序，該裁定認朱妤庭從事清潔工作，每月平
    均收入為15,000元（含朱妤庭之成年長子給付之扶養費），
    扣除其個人必要生活費11,890元後，餘3,110元，聲請人陳
    稱朱妤庭之收入僅能自足，其等約定由聲請人獨力負擔子女
    扶養費等語（見司消債調卷第31頁反面、本案卷第24頁），
    本院綜合審酌朱妤庭之收入如再支出扶養費即已明顯超支，
    是認2名子女之每月必要生活費扣除社會局補助後，所需扶
    養費由聲請人獨力負擔，即以19,470元（計算式：11,890×2
    －2,155×2＝19,470）為度，聲請人主張逾上開核算數額部分
    ，應予酌減。
  ㈤綜上所述，以聲請人現每月收入32,000元為其償債能力基準
    ，扣除個人必要生活費15,262元及扶養費19,470元後，超支
    2,732元，聲請人則陳稱伊全家人均能省吃儉用勉強度日、
    並無資助之人等語（見本案卷第80頁），本院核算其支出後
    無餘額之情形，遑論清償其債務1,262,793元（參司消債調
    卷第9頁以下，包含：國泰世華銀行、遠東銀行、永豐銀行
    、富邦資產公司），從而，聲請人聲請本件清算應予准許，
    爰命司法事務官進行本件清算程序。
四、依消債條例第11條第1項、第83條第1項、第16條第1項，裁
    定如主文。
中　　華　　民　　國　　109 　年　　11　　月　　17　　日
                  民事庭　法　官  　賴寶合
以上正本係照原本作成。
本裁定不得抗告。
中　　華　　民　　國　　109 　年　　11　　月　　17　　日
                          書記官    胡美儀